【裁判字號】    90,訴,301
【裁判日期】    900410
【裁判案由】    脫逃
【裁判全文】
臺灣彰化地方法院刑事判決                            九十年度訴字第三一號
    公  訴  人  臺灣彰化地方法院檢察署檢察官
    被      告  庚○○
    選任辯護人  許坤立
右列被告因脫逃案件，經檢察官提起公訴 (八十八年度偵字第四五五三號)，本院判
決如左：
    主  文
庚○○公務員縱放依法逮捕之人，處有期徒刑壹年。緩刑參年。
    事  實
一、庚○○於民國八十六年九月間，係彰化縣警察局員林分局員林派出所（下稱員林
    派出所）主管（現已調任彰化縣警察局北斗分局北斗派出所主管），乃依法令執
    行司法警察業務之公務員，其明知「乙○○、丙○○二人因涉於八十六年九月十
    七日凌晨零時四十五分許，因丙○○與乙○○之子周子逸、潘志成等人與黃振興
    、羅宏益、黃志明、游煉概等人，在彰化縣員林鎮○○路與成功東路之故鄉ＫＴ
    Ｖ前發生互毆，周子逸頭部受傷，乙○○經人通知趕赴現場並奪取對方毆打其子
    周子逸之鋁製球棒，正加入追擊時，員林派出所員警戊○○、丁○○獲報穿著制
    服，駕駛編號Ο一二號警用巡邏車到場執行公務，黃振興等人見員警已到現場，
    即先行駕車倒車碰撞警用巡邏車後逃逸，滿身酒味之丙○○、乙○○二人不滿員
    警要將其等帶回警局，丙○○憤而以腳猛踹編號Ο一二號巡邏車之右前門，致車
    門凹陷受損，戊○○上前制止，欲逮捕丙○○時，丙○○又出手打戊○○一拳（
    未成傷），戊○○即告知丁○○呼叫請求支援，乙○○見狀乃持鋁棒與戊○○拉
    扯，並對戊○○脅迫稱：丙○○係議員之子，請其將丙○○放開，否則要對其不
    利等語，且作勢欲打戊○○，經戊○○奪下乙○○之鋁棒後，乙○○、丙○○旋
    經隨後趕來支援之警員甲○○、己○○共同帶入編號ΟΟ九號巡邏車內，乙○○
    竟在該車內以左拳毆打正執行職務之己○○之鼻樑，致己○○口腔上牙齦擦傷鼻
    出血之案件」，而為員林派出所警員解送員林派出所，其二人係觸犯刑法第一百
    三十五條對於執行職務公務員施以強暴、脅迫罪之現行犯，均為依法逮捕之人，
    且丙○○於當日一時三十七分許接受酒精測試時（起訴書誤載為同日二時三十分
    許），並偽簽「潘志成」之署押於酒精測試表上，為員警戊○○發現，並於同日
    三時許報告庚○○知悉，此係觸犯刑法第二百十七條之偽造署押罪，亦為現行犯
    （乙○○、丙○○所犯偽造文書及妨害公務等犯行，業經本院以八十七年度易字
    第九０七號刑事判決判處有期徒刑，經上訴駁回後確定），惟庚○○竟未依刑事
    訴訟法第九十二條第二項─「司法警察官、司法警察逮捕現行犯者，應即解送檢
    察官」之規定，將周、張二人立即解送台灣彰化地方法院檢察署接受檢察官訊問
    ，反基於縱放人犯之故意，擅自於當日八時許，以巡邏車將丙○○送往伍倫醫院
    就醫後，即未再依法移送而予縱放，並於同日十一時許釋放乙○○返家，而縱放
    依法逮捕之人。
二、案經臺灣彰化地方法院檢察署檢察官自動檢舉偵查起訴。
    理  由
一、訊據被告庚○○固不否認其有明知警車遭丙○○損害及乙○○有毆擊己○○鼻部
    成傷，然其仍自行決定將乙○○二人縱放，而未依法移請臺灣彰化地方法院檢察
    署檢察官署偵查之事實，惟其矢口否認有何縱放人犯之犯意，辯稱：因本件乙○○二人否認犯行，且案情經過伊並不清楚，故其二人是否現行犯尚難認定，又乙○○等人均有受傷，基於人道考量，伊始讓其等先行離所就醫，並無縱放人犯之
    故意云云。惟查：本件乙○○、丙○○所涉前揭妨害公務犯行，業經臺灣彰化地
    方法院檢察署檢察官以八十六年度偵字第八四八Ο號案件提起公訴，並經本院以
    八十七年度易字第九Ο七號案件判處其二人對於公務員依法執行職務時，施強暴
    迫，分處有期徒刑四月及三月；丙○○偽造署押，足以生損害於他人，另處有期
    徒刑二月，經其二人上訴後，再經台灣高等法院台中分院於八十七年九月二十二
    日以八十七年度上易字第二四八一號案件駁回其上訴確定，有前開起訴書一份及
    刑事判決書二份附卷可稽，是乙○○二人前開犯罪事實已臻明確；又被告庚○○
    亦不否認其知悉丙○○有踹損警車及乙○○有毆擊員警成傷之事實，且其於偵查
    中做證時，當檢察官訊其是否認為丙○○踹警車為現行犯時，其更明確答稱：「
    是」（見八十六年度他字第五一分偵查卷第二十九頁反面），此核與證人己○○
    結證：伊有向被告陳報遭乙○○毆擊流血，被告並請其他同仁送其就醫等詞（見
    本院九十年三月二十二日筆錄、八十六年度他字第五一八號偵查卷第十八、二六
    、三十頁、第六五頁）、證人張良煙於警訊中證稱：當天伊至員林派出所時，在
    分局刑事組泡茶聊天，員林所主管（按即指庚○○）及戊○○均到刑事組，向伊
    表示乙○○打傷員警己○○，是為現現行犯妨害公務一定要送法辦等語（同上偵
    查卷第四七頁），大致相符，是被告對乙○○二人係依法逮捕之現行犯應知之甚
    詳，且參以證人戊○○於偵查中亦結證稱：當其回派出所時，主管庚○○即指示
    其前去對丙○○製作筆錄等情，且觀乙○○、丙○○二人當日二時五分及二時二
    十分，在員林派出所所製作之筆錄內容，員警訊問之問題均在調查其二人有無踹
    警車及打傷警察之事實，則若被告未認乙○○二人已係涉犯刑責之現行犯，其豈
    會容任同仁違反將乙○○二人逮捕至派出所，並指示同仁對其等之犯行進行調查
    ？其若認乙○○二人係屬無辜，又怎敢任令同仁將其二人扣在警局製作筆錄，甚
    且在身為議員之張良煙於同日凌晨三時許，前去派出所瞭解案發經過時，仍不立
    即放人，直至早上八時及十一時許，始同意丙○○、乙○○離開？此豈能以一句
    乙○○二人否認犯行即得以推卸其先前認定乙○○二人為現行犯之事實，否則，
    若被當場逮捕之現行犯均否認犯行，則吾國刑事訴訟法上授予全體司法警察得以
    在發現被告犯罪之急迫情況，立即將被告逮捕之權限，豈非形同具文；再被告雖
    另辯稱：伊係見乙○○二人有受傷，始讓其等前去就醫云云，然依員警一般處理
    受傷人犯之情形，均會派員戒護就醫，至少會請示該管檢察官應如何處置，然被
    告竟違常情，自行將現行犯縱放，雖其或有人權之考量，惟此亦僅屬縱放之動機
    問題，自不能因此而據以否認其縱放人犯之故意，是其前之所辯，均係為己卸責
    之詞，要無可採。至被告之選任辯護人雖為被告辯稱：證人戊○○係事後才告知
    被告有發現丙○○偽簽潘志成署押之情形，是被告係事後才得知丙○○偽造署押
    之犯行，非當場得知，是此部分被告並不知丙○○為現行犯云云，此與戊○○在
    本院證稱伊是事後才發現丙○○偽造署押之說詞，固相符合，然查戊○○於八十
    六年十月七日業已在偵查中結證稱：伊在當日二時三十分至三時許間，即發現丙○○有偽造署押之事實，伊在三時前即將丙○○偽簽署押之酒精測試表及偵訊筆
    錄拿給庚○○看，伊有將丙○○簽錯名字的事情告訴庚○○等語相符（見前開他
    字案第三十四頁、第七十四、七十五、七十九頁）等事實，與其後於本院中所述
    顯相出入，應以其先前所證之詞為真，其後之所證顯有迴護被告之意，自不能採
    為有利於被告之認，是選任辯護人此之辯護，亦無可採。則被告前開犯行已堪認
   定，應依法予以論科。
二、核被告庚○○所為，係犯刑法第一百六十三條第一項之公務員縱放罪。爰審酌被
    告犯罪之動機、目的、方法、手段，其未有犯罪記錄，且身任派出所主管，為司
    法警察之一員，品行良好，但未能堅持執法人員執行之堅定立場，輕易懾於民意
    代表之淫威下，至未能公正執法，而損及法治之精神，所生危害難謂輕微，但念
    吾國地方自治之實施尚難稱健全，地方民意代表對警察業務有直接之監督權，員
    警平日為求能遂行各種任務，不得不對民意代表之意見特予尊重，致扭曲身軀，
    其背後之壓力不可言諭，及其犯後之態度等一切情狀，量處如主文所示之刑，以
    示懲儆。又查被告前未曾受有期徒刑以上刑之宣告，此有臺灣彰化地方法院檢察
    署刑案資料查註紀錄表一紙在卷可稽，其經此教訓，應知警惕而無再犯之虞，所
    宣告之刑，認以暫不執行為適當，併予宣告緩刑二年，以勵自新。
三、據上論斷，應依刑事訴訟第二百九十九條第一項前段、刑法第一百六十三條第一
    項、第七十四條第一款，判決如主文。
本案經檢察官林黛利到庭執行職務。
中      華      民      國      九十      年      四      月      十    日
       臺灣彰化地方法院刑事第一庭
                                    法      官  葛永輝
右正本證明與原本無異。
如不服本判決，應於送達後十日內，向本提出上訴狀。
                                    法院書記官  謝惠雯
中      華      民      國      九十      年      三      月    三十    日


司法院資訊處製作；財團法人民間司法改革基金會備份。
